最高法院刑事判決                              八十八年度台上字第六一八四號
    上  訴  人  甲○○
右上訴人因準強盜案件，不服台灣高等法院中華民國八十八年七月三十日第二審更審
判決（八十八年度上更(二)字第二五○號，起訴案號：台灣士林地方法院檢察署八十六
年度偵字第一○四一八號），提起上訴，本院判決如左：
    主  文
上訴駁回。
    理  由
按刑事訴訟法第三百七十七條規定，上訴於第三審法院，非以判決違背法令為理由，
不得為之。是提起第三審上訴，應以原判決違背法令為理由，係屬法定要件。如果上
訴理由狀並未依據卷內訴訟資料，具體指摘原判決不適用何種法則或如何適用不當，
或所指摘原判決違法情事，顯與法律規定得為第三審上訴理由之違法情形，不相適合
時，均應認其上訴為違背法律上之程式，予以駁回。本件原判決依憑被害人黃于庭自
警訊時起迭次之指訴，核與當場逮捕上訴人甲○○之證人林嘉慶、陳銘榮暨趕抵現場
處理之警員洪國雄供證情節相符，復有當場查扣之折疊刀一把及第一審勘驗筆錄可稽
，乃據以認定上訴人有其事實欄所載之犯行。對於上訴人否認犯罪，所為當晚伊至該
巷內拜訪綽號「阿弟仔」之友人未遇，途經該處，不知何故，突遭陳銘榮、林嘉慶二
人毆打，扣押之折疊刀非伊所持有，係至派出所內方見到該刀等語之辯解，認與事實
不符，不足採信，已依調查所得之證據資料，逐一詳加指駁。並就上訴人聲請訊問綽
號「阿弟仔」者，及請求鑑定扣押之上開折疊刀上有無其指紋，亦已說明無法傳訊真
實姓名、地址皆不詳之綽號「阿弟仔」者，且事證已臻明確，無鑑定扣押之折疊刀是
否尚留存上訴人指紋之必要。因將第一審判決撤銷，改判仍論處上訴人意圖為自己不
法之所有，帶兇器，搶奪他人之動產未遂，因脫免逮捕，而當場施以強暴，累犯罪
刑（處有期徒刑五年三月）。上訴意旨略謂：原審未依上訴人之請求，傳喚被害人黃
于庭、證人林嘉慶、陳銘榮等人到庭對質，與刑事訴訟法第一百八十四條第二項之規
定有違，且未依本院發回意旨，查明上訴人是否合於準強盜罪所謂「當場」之要件，
輕率判決，有應於審判期日調查之證據未予調查之違法；扣押之折疊刀，乃警員為貪
圖績效而自行取出，冒用上訴人之名義簽名捺印指為上訴人之犯罪工具，業經承辦警
員洪國雄於第一審審理時坦承在卷，該刀既非上訴人所有，自無持以犯罪之理由，原
判決認定上訴人持有該折疊刀犯罪，有判決理由矛盾之違法；黃于庭、陳銘榮、林嘉
慶之供述，皆係以猜想、推斷之意見，誣指可能係上訴人犯罪，依現場情形，該行搶
者應早已逃逸無蹤，且僅陳銘榮、林嘉慶二人聽見黃于庭呼救聲，有違常理，原判決
對認定上訴人犯行所憑之證據，及有利於上訴人之證據何以不加採納，均未於理由欄
內加以說明，難謂無判決理由不備之違法云云。惟查原判決已詳載認定上訴人犯行所
憑之證據，其中於理由欄一－(一)、(二)所引黃于庭、林嘉慶、陳銘榮之證言，皆係彼等
就親身體驗之客觀事實所為之供述，並非所謂猜想或推斷等意見之供述，從形式上觀
察，與常情事理無違，對於上訴人否認犯罪主張對其有利之辯解，亦已明其不足採
納之理由，顯無上訴意旨所謂判決理由不備之違法情事。又原審業已依本院前次發回
意旨加以查明，於判決事實欄內認定上訴人搶奪黃于庭肩上皮包未遂，旋即逃跑，尚
未逃離現場，即遭陳銘榮、林嘉慶二人聽聞黃于庭之呼救聲而衝出，當場加以攔阻逮
捕，竟遭為脫免逮捕之上訴人持折疊刀施以強暴等情；理由欄一－(二)內，更一再引載
林嘉慶、陳銘榮所供上訴人手上持刀施暴，最後遭陳銘榮制服取下該刀之證言，另據
警員洪國雄於民國八十六年十一月十四日第一審調查時，係供稱：當時據報趕抵現場
，見林嘉慶、陳銘榮二人拉住上訴人，兇刀在旁邊地上，刀上有血，上訴人否認該刀
係其所有等語，並無上訴意旨所謂洪國雄供認因貪圖績效，於派出所方自行取出該刀
，誣指為上訴人犯罪工具之記錄，原判決乃採為所憑證據之一；判決理由欄二，更說
明上訴人意圖為自己不法之所有，於夜間帶兇器，搶奪黃于庭之動產未遂，為脫免
逮捕，在尚未逃離現場之際，對當場攔阻欲加逮捕之陳銘榮、林嘉慶施以強暴手段，
自無上訴意旨所指摘判決理由矛盾與不備之可言。至刑事訴訟法第一百八十四條第二
項，僅規定因發現真實之必要，得命證人與他證人或被告對質，亦得依被告之聲請，
命與證人對質；則應否對質，審理事實之法院，本即有自由裁酌之職權，原判決既已
於理由欄一－(四)，說明上訴人犯罪事證已明，顯認已無命對質之必要，而未為對質等
其他無益之調查，要難任意指為違法。依上開說明，本件上訴殊難認已具備得為上訴
第三審之形式要件，為違背法律上之程式，應予駁回。
據上論結，應依刑事訴訟法第三百九十五條前段，判決如主文。
中      華      民      國    八十八    年      十      月    二十九    日
                              最高法院刑事第一庭
                                  審判長法官  施  文  仁
                                        法官  張  淳  淙
                                        法官  林  永  茂
                                        法官  蕭  仰  歸
                                        法官  花  滿  堂
      右正本證明與原本無異
                                              書  記  官
中      華      民      國    八十八    年     十一     月      三      日
